【裁判字號】    98,消債清,30
【裁判日期】    980518
【裁判案由】    清算事件
【裁判全文】
臺灣士林地方法院民事裁定            98年度消債清字第30號
債  務  人  甲○○○○○○
上列債務人因聲請清算事件，聲請保全處分，本院裁定如下：
    主  文
聲請駁回。
    理  由
一、按法院就清算之聲請為裁定前，得因利害關係人之聲請或依
    職權，以裁定為保全債務人財產，限制債務人履行債務、債
    權人行使權利，及停止對於債務人財產強制執行程序之保全
    處分，消費者債務清理條例（下稱消債條例）第19條第1 項
    第1 款、第2 款及第3 款固有明定。惟保全處分，係於法院
    就清算之聲請為裁定前，為防杜債務人之財產減少，維持債
    權人間公平受償，始有保全處分之必要，消債條例第19條立
    法說明可資參照。且法院裁定開始清算程序時，屬於債務人
    之一切財產及將來行使之財產請求權，為清算財團。有別除
    權之債權人得不依清算程序行使權利，觀諸消債條例第98條
    第1 項，及第112 條第2 項本文規定即明。又債務人對於第
    三人之債權，係維持債務人及其共同生活之親屬生活所必需
    者，不得為強制執行，強制執行法第122 條亦規定甚明。
二、聲請意旨略以：伊因財務困難，陷於不能清償債務之窘境，
    業已提出清算聲請並在本院審理中。然伊所有之不動產及薪
    資債權現遭債權人聲請本院強制執行，伊不動產尚有房屋貸
    款，拍賣無實益。又伊尚負民間債務，並須扶養子女，薪資
    債權遭強制執行影響伊家庭經濟甚鉅。為防杜債務人財產減
    少，將伊不動產納入清算財團，以保障債權人之公平受償，
    並使伊有重建之機會，爰聲請停止本院97年執字第4128 2
    號（下稱系爭不動產執行程序），臺灣臺北地方法院97年執
    助字第6309號強制執行事件程序（下稱系爭薪資債權執行程
    序），及限制債權人對伊行使債權、催收、假扣押、起訴或
    為與起訴有同一效力行為之保全處分云云。
三、經查，關於債務人財產之保全，係以債務人為對象，限制其
    處分財產，並非限制債權人對債務人財產行使權利，此顯非
    債務人聲請本件保全處分之目的，債務人此項聲請，顯有誤
    解。再查，本院裁定開始清算程序時，債務人所有如附表所
    示不動產（下稱系爭不動產），固屬於清算財團，於清算程
    序中應全部換價分配予債務人。惟系爭不動產經香港商香港
    上海豐銀行股份有限公司（下稱豐銀行）設定第一順位
    最高限額抵押權新臺幣（下同）885 萬元，經合作金庫商業
    銀行股份有限公司（下稱合作金庫）設定第二順位最高限額
    抵押權360 萬元，有系爭不動產之土地及建物登記謄本在卷
    可稽（見本院卷第27至30頁）。系爭不動產復經合作金庫行
    使抵押權，聲請拍賣系爭不動產，經本院調97年執字第4128
    2 號卷宗核閱屬實。是以，執行債權人合作金庫就拍賣所得
    價額，本有優先於無擔保及無優先債權人受償之權利。且他
    債權人如認有必要，非不得於系爭不動產執行程序併案聲請
    強制執行，就系爭不動產拍賣所得價額，清償有擔保債權後
    之餘額範圍內，按債權比例公平受償。況債務人縱經開始清
    算程序，合作金庫亦得不依清算程序行使權利，而得繼續系
    爭不動產執行程序，以系爭不動產於第3 次拍賣之最低價額
    僅840 萬元，已低於豐銀行受擔保債權717 萬元（見本院
    卷第76頁），及合作金庫受擔保債權360 萬元等情觀之，無
    擔保及無優先權債權人亦無從就系爭不動產之換價金額受償
    。故於本院裁定開始清算前，難認有為保障債權人公平受償
    ，而停止系爭不動產執行程序之必要。
四、末查，債務人於臺北市交通管制工程處任職之薪資債權每月
    為3 萬5404元，雖遭債權人聲請強制執行，惟其因無法履行
    債務，始向本院聲請清算，足見債權人應無從於系爭薪資債
    權執行程序外，因行使債權而受償。且他債權人如認有必要
    ，非不得於系爭薪資債權執行程序併案聲請強制執行，就債
    務人每月薪資債權三分之一範圍內，按債權比例公平受償。
    故於本院裁定開始清算前，難認有為保障債權人公平受償，
    而停止系爭薪資債權執行程序之必要。況以債務人每月薪資
    債權僅3 萬2105元（見本院卷第63頁）觀之，債權人於保全
    處分至多120 日之期間內，執行可得受償之金額甚微，停止
    系爭薪資債權執行程序，對於維持債權人間公平受償亦無助
    益。又債權人於債務人開始清算前，循訴訟、非訟程序取得
    執行名義，僅為債權存否及數額之確認，於債權人之公平受
    償不生影響。再參諸強制執行法第122 條規定意旨，債務人
    對於第三人之薪資債權，本即限於非債務人及其共同生活之
    親屬所必需者，始得強制執行，若債務人及其共同生活親屬
    因系爭薪資債權執行程序而無法維持基本生活，亦應循強制
    執行法第12條第1 項規定聲明異議，系爭薪資債權執行程序
    實不致造成債務人及其共同生活親屬無法維持基本生活，要
    無阻礙債務人聲請清算以重建其經濟生活之機會。
五、是故，揆諸首開說明，難認有為保障債權人公平受償，及債
    務人重建經濟生活之機會，而停止系爭不動產執行程序及系
    爭薪資債權執行程序，並限制債權人對伊行使債權、催收、
    假扣押、起訴或為與起訴有同一效力行為之必要。從而，債
    務人聲請保全處分，於法即有未合，應予駁回，爰裁定如主
    文。
中    華    民    國    98    年    5     月    18    日
                  民事第一庭  法      官  絲鈺雲
上為正本係照原本作成。
如不服本裁定，應於裁定送達後10 日內，以書狀向本院提出抗告
，並繳納抗告費新臺幣1千元。
中    華    民    國    98    年    5     月    18    日
                              書  記  官  朱亮彰
~T40X0L2;
┌─────────────────────────────────────────────────┐
│97年度執字第41282號  財產所有人：陳麗雅                                                           │
├─┬───────────────────────┬─┬─────┬──────┬────────┤
│編│  土          地          坐          落      │地│ 面    積 │  權    利  │  最低拍賣價格  │
│  ├───┬────┬───┬───┬──────┤  ├─────┤            │                │
│號│縣  市│鄉鎮市區○  段  ○○段  │  地    號  │目│ 平方公尺 │  範    圍  │   (新臺幣元)   │
├─┼───┼────┼───┼───┼──────┼─┼─────┼──────┼────────┤
│1 │臺北市│內湖區  │康寧  │一    │223         │建│12138     │28000分之64 │4,720,000元     │
│  ├───┼────┴───┴───┴──────┴┴┴─────┴──────┴────────┤
│  │備考  │                                                                                      │
└─┴───┴───────────────────────────────────────────┘
┌─┬──┬───────┬───┬─────────────────┬────┬─────────┐
│編│    │              │建築式│      建物面積（平方公尺）        │  權利  │                  │
│  │    │基  地  坐  落│樣主要├───────────┬─────┤        │   最低拍賣價格   │
│  │建號│--------------│建築材│樓    層    面    積  │附屬建物主│        │                  │
│  │    │建  物  門  牌│料及房│                      │要建築材料│        │    (新臺幣元)    │
│號│    │              │屋層數│合                計  │及用途    │  範圍  │                  │
├─┼──┼───────┼───┼───────────┼─────┼────┼─────────┤
│1 │1277│臺北市內湖區康│鋼筋混│第1樓層：96.62        │陽台11.02 │  全部  │3,680,000元       │
│  │    │寧段一小段223 │凝土造│合   計：96.62        │          │        │                  │
│  │    │地號          │14層樓│                      │          │        │                  │
│  │    │--------------│房    │                      │          │        │                  │
│  │    │台北市○○路5 │      │                      │          │        │                  │
│  │    │段52號1樓     │      │                      │          │        │                  │
│  ├──┼───────┴───┴───────────┴─────┴────┴─────────┤
│  │備考│含共同使用部分934建號之應有部份                                                         │
└─┴──┴────────────────────────────────────────────┘
~T64X4L25;


司法院資訊處製作；財團法人民間司法改革基金會備份。
